臺灣臺東地方法院刑事判決　　　　　　 100年度侵訴字第20號
公　訴　人　臺灣臺東地方法院檢察署檢察官
被　　　告　羅相雄
選任辯護人　邱聰安律師
上列被告因妨害性自主案件，經檢察官提起公訴（99年度偵字第
1802號），本院判決如下：
    主  文
羅相雄犯強制性交罪，處有期徒刑肆年陸月。
    事  實  
一、羅相雄於民國96年間透過友人介紹認識0000-0000(真實姓名
    、年籍詳卷內對照表，以下簡稱A女)，2人於99年5月間開始
    交往，並於同年6月17日由羅相雄協助將A女桃園住處之居家
    物品搬運至羅相雄位於臺東縣關山鎮新福里溪埔152之8號住
    宅，2人嘗試同住一室相處。A女於99年6月21日22時20分，
    從友人住處返回羅相雄家中，羅相雄因認A女太晚返家而不
    悅，並於同日23時，要求與A女性交，然為A女拒絕。羅相雄
    即基於強制性交之犯意，強脫A女身上所穿之睡衣及內褲，
    並將A女所穿內褲撕破。A女即跑至屋內客廳沙發上，羅相雄
    以雙手強拉A女雙腳，將A女從沙發上拉下，並以雙手掐住A
    女脖子，欲將A女帶往房間，A女又以手拉住鋁門抵抗，羅相
    雄因而使A女受有左上臂、左大腿瘀青等傷害。A女因羅相雄
    力氣較大而遭羅相雄帶至房間床上。羅相雄即以手撫摸A女
    之胸部及下體，違反A女之意願，以手指插入A女陰道之方式
    ，對A女為強制性交得逞，惟因羅相雄年紀已高，無法使陰
    莖勃起，因而無法將陰莖插入A女陰道。
二、案經A女訴由臺東縣警察局關山分局報告臺灣臺東地方法院
    檢察署檢察官偵查起訴。
    理  由
壹、程序部分
一、被害人身分之保密：依性侵害犯罪防治法第12條第2項之規
    定，司法機關所製作必須公示之文書，不得揭露被害人之姓
    名、出生年月日、住居所及其他足資識別被害人身分之資訊
    。故本件判決書犯罪事實欄及理由欄，關於被害人之姓名記
    載為A女，合先敘明。
二、證據能力：
  (一)按被告以外之人於審判外之言詞或書面陳述，除法律有規定
    者外，不得作為證據；被告以外之人於檢察事務官、司法警
    察官或司法警察調查中所為之陳述，與審判中不符時，其先
    前之陳述具有較可信之特別情況，且為證明犯罪事實存否所
    必要者，得為證據，刑事訴訟法第159條第1項、第159條之2
    分別定有明文。次按被告以外之人於審判外之陳述，雖不符
    刑事訴訟法第159條之1至第159條之4之規定，而經當事人於
    審判程序同意作為證據，法院審酌該言詞陳述或書面陳述作
    成時之情況，認為適當者，亦得為證據；當事人、代理人或
    辯護人於法院調查證據時，知有第159條第1項不得為證據之
    情形，而未於言詞辯論終結前聲明異議者，視為有前項之同
    意，此觀刑事訴訟法第159條之5規定甚明。上開條文之立法
    意旨在於傳聞證據未經當事人之反對詰問予以核實前，原則
    上先予排除，惟若當事人已放棄其對質、詰問權，並於審判
    程序中表明同意該等傳聞證據可作為證據，或於言詞辯論終
    結前未聲明異議，基於尊重當事人對傳聞證據之處分權，且
    證據資料愈豐富，愈有助於真實發見之理念，並強化言詞辯
    論主義，使訴訟程序得以順暢進行，則傳聞證據亦具有證據
    能力。查證人即被害人A女於警詢中之陳述，係被告以外之
    人於審判外所為之言詞陳述，屬傳聞證據；證人A女於警詢
    時之言詞陳述與審判中之證述，並無明顯不符之情形，核與
    刑事訴訟法第159條之2所定情形未有符合，揆諸前揭規定，
    應認證人A女於警詢時之陳述無證據能力。
  (二)至本判決下列所引用之其餘各該被告以外之人於審判外之言
    詞或書面陳述，固屬傳聞證據，惟被告羅相雄、辯護人及檢
    察官於本院準備程序及審理期日中，就該等證據方法之證據
    能力乙節均表示沒有意見，並同意有證據能力，且迄至本案
    言詞辯論終結前，對於前揭具有傳聞證據性質之證據，既已
    知其情，猶未聲明異議，本院審酌上開證據資料製作時之情
    況，尚無違法不當取證及證據證明力明顯過低之瑕疵，亦認
    為以之作為證據均屬適當，揆諸前開規定與說明，上揭證據
    資料自應有證據能力，故均得採為認定被告犯罪事實之證據
    ，合先敘明。
貳、實體部分
一、訊據被告羅相雄矢口否認有何公訴意旨所載對被害人A女為
    強制性交之犯行，辯稱：99年6月21日晚上那天A女突然穿著
    內褲跑出來客廳泡茶的地方，坐在沙發上，伊覺得怪怪的就
    出去看，A女看到伊出去就拿水果刀要刺伊心臟，水果刀被
    伊搶過來，後來又要拿殺豬的戳子，要撞伊心臟，伊就拉A
    女的內褲，拉扯多次，後來A女一腳往伊心臟踢，伊就摔到
    地上，所以內褲就扯破了云云。經查：
  (一)被告於96年間透過友人介紹認識A女，2人於99年5月間開始
    交往，並於同年6月17日開始嘗試同住一室於被告位於臺東
    縣關山鎮新福里溪埔152之8號住處。同年6月21日23時許A
    女身上穿著之內褲為被告扯破，案發當晚A女受有左上臂、
    左上腿瘀青等傷害，業據被告供承明確，本院亦於準備程序
    中整理為兩造不爭執之事項，並與被害人A女於偵查及本院
    審理中之指述相符，且有A女提供之受傷部位照片2張在卷，
    及扣押物內褲1件，是上開事實，足堪認定，合先敘明。
  (二)按證人之陳述有部分前後不符或相互間有所歧異時，或因記
    憶淡忘、或事後迴護被告、或因其他事由所致，究竟何者為
    可採，法院仍得本其自由心證予以斟酌，非謂一有不符或矛
    盾，即應認其全部均為不可採信；尤其關於行為動機、手段
    及結果等細節方面，證人之證言，有時亦有予渲染之可能；
    然其基本事實之陳述，若果與真實性無礙時，則仍非不得予
    以採信（最高法院74年台上字第1599號判例及90年台上字第
    6078號判決意旨參照）；因之，證人供述之證據，前後縱有
    差異，事實審法院依憑證人前後之供述證據，斟酌其他證據
    ，本於經驗法則與論理法則，取其認為真實之一部，作為論
    罪之證據，自屬合法（最高法院90年台上字第6943號判決意
    旨參照）。經查，證人A女於偵查中證稱：當天被告要求伊
    ，被告說：「我來這麼多天，都沒有吃到我，他說出去會被
    別人笑。」，然後被告就拉扯伊，伊當時穿一件內褲及內衣
    ，在房間伊的內褲就被拉扯破了，因為被告硬要，伊不肯就
    跑去客廳，被告去客廳叫伊回房間，但伊不肯，伊有拉開鐵
    門想跑出去，結果被告追出來叫伊進房間，後來伊在客廳看
    到1把小刀，伊就拿刀子對被告說「你再強迫我，我就死給
    你看」，後來被告就把刀子打掉，用雙手掐伊的脖子，所以
    伊才往被告身上踢，被告用手臂勒住伊，想把伊拉進房間，
    伊不肯，就拉著鋁門，被告說如伊不配合就要把伊的衣服扯
    爛，之後被告把伊拉進房間，問伊「是你要自己脫，還是我
    幫你脫」，伊看被告的樣子很不理性很恐怖，伊就自己脫，
    後來被告就用手強行挖伊陰部，被告有要進入伊陰道，但沒
    辦法勃起，後來被告自己說累了，明天再來等語；嗣於審理
    中證述：99年6月22日早上伊突然搬離開被告家，是因為21
    日晚上被告要強行性侵伊，在房間被告要強行，並說：「我
    來那麼多天都沒有讓他吃到，他說他出去會被人家笑」，伊
    不肯，結果被告在房間扯破伊的內褲，伊就跑到客廳的椅子
    上坐，結果被告過來，強行要拖伊回房間，因為伊不進去，
    剛好茶凳旁邊有1把小刀，伊就拿來刺向伊的心臟，並說：
    「你如果再強迫我，我就死給你看。」，結果被告把刀子打
    掉，雙手勒住伊的脖子，雙方來回拉扯好幾次，後來被告又
    要將伊強拉回房間，拉到第二道門的時候，伊抱著門，被告
    要把伊衣服脫光，結果被告就把伊的睡衣從後面往頭上整個
    就拉掉，進去房間後，被告沒有辦法勃起，所以就用手進入
    伊的陰道等語。綜合證人A女於偵查時及審理中之證詞，就
    指述被告對其強制性交之過程雖有些微差異，惟就強制性交
    主要關鍵情節之陳述，即被告在房間內將A女的內褲扯破，A
    女就跑到客廳，之後雙方在客廳有拉扯動作，並且造成A女
    左上臂、左上腿瘀青之傷勢，嗣被告強拉A女進入房間，並
    以手指插入A女陰道內強制性交得逞之事實，前後之證述均
    相一致，且被告本欲以陰莖進入A女陰道，但無法勃起，所
    以被告未以陰莖進入之情節，前後證詞亦相符合。故A女就
    上開基本事實所為之證詞，經核並無礙於真實性，仍屬可採
    。至辯護人及被告指稱A女於警詢時稱自己是穿著睡衣及內
    褲，跑到客廳發生爭水果刀一事後才去開鐵門；於偵查中改
    稱自己是穿著內衣及內褲，先跑去開鐵門後才生爭水果刀事
    件等供述有所不同，因認A女之指述有瑕疵而不可採云云；
    惟被害人A女於審理中證稱：伊沒有習慣穿胸罩睡覺，伊睡
    覺時是習慣穿睡衣、內褲，伊之前跟檢察官說穿內褲跟內衣
    ，內衣應該就是指睡衣；A女於審理中表示偵查時所稱之內
    衣應該就是睡衣，且於審理中多次證述伊是習慣穿睡衣及內
    褲睡覺，則當晚A女應係穿著睡衣及內褲，A女於偵查中將睡
    衣說成內衣，然不能以此瑕疵，即認A女所證不實；再者，
    雙方究竟是先在客廳發生爭水果刀一事，或是A女先跑去開
    鐵門，此順序上之差異，極可能是記憶消退所造成，此乃通
    常之事理，A女之證詞雖有如上之差異，然就通常經驗而論
    ，實難以苛責挑剔，被告以此而認A女所述不實，與經驗法
    則亦有相違。是以，被告辯稱未曾對A女為強制性交云云，
    顯不可採。
  (三)再，證人張南惠於審理中證稱：「她叫羅相雄開車去幫她載
    東西，連碗盤跟衣櫥都搬過來，這邊又不是買不到衣櫥，她
    搬的很齊全」；就A女搬家過程以觀，A女將桃園使用之衣櫥
    大費周章搬來臺東，若A女真如被告所辯係要以此方式向被
    告要求損害賠償金，則A女僅需一人來臺東即可，不需將大
    型家具從桃園搬到臺東，本案發生後又必須在臺東租屋擺放
    ，豈不得不償失，被告所辯與事實相違，A女確實有跟被告
    嘗試共同生活之真意，亦足徵被告所辯為事後卸責之詞。
  (四)又被告(1)於99年7月31日警詢時辯稱：那天晚上A女洗完澡以
    大毛巾包著身體出浴室，然後A女把大毛巾丟在床頭光著身
    體上床，…，當時A女身上沒穿衣服，伊沒地方抓A女，所以
    就一手抓住A女的內褲，一手搶刀子，搶到刀子時伊就把刀
    子丟掉，A女轉身用力踢伊，害伊跌倒，但是伊一手還是抓
    著內褲，在伊跌倒時就把內褲拉破了，…，伊沒有在臥室床
    上強制猥褻A女的胸部、陰部，也沒有以手指插入A女的陰道
    ；(2)於99年10月14日偵查中辯稱：21日的晚上A女先洗澡，
    之後再換伊洗，…，突然A女穿一件內褲到客廳拿水果刀，
    伊問A女拿刀子做什麼，A女說要自殺，可是A女卻是手反握
    刀柄向著伊，伊就搶刀子，搶到後就把刀子放在電視底下，
    A女又去拿磨刀石，伊就從A女後面要拉A女內褲不讓A女拿，
    A女轉身坐椅子，另外一隻腳就踢伊胸部心臟，伊被A女踢走
    ，A女內褲就被伊拉破；(3)於100年8月3日準備程序中辯稱：
    21日晚上那天A女突然穿著內褲跑出來客廳泡茶的地方，坐
    在沙發上，伊覺得怪怪的就出去看，A女看到伊出去就拿水
    果刀要刺伊心臟，水果刀被伊搶過來，後來A女又要拿殺豬
    的尖間的戳子，要撞伊心臟，伊就拉A女的內褲，拉扯多次
    ，後來A女一腳往伊心臟踢，伊就摔到地上，所以內褲就扯
    破了；(4)於100年11月30日審理期日則辯稱：當晚回來之後A
    女就衣服脫一脫，A女是事先就洗澡，是出去前洗的，伊當
    天比A女先睡，因為A女還沒有回來，A女後來打電話給伊，
    伊就去幫A女開門，開門進來A女就脫光光的，A女一上去睡
    就給伊抱緊緊的，…，伊有把伊的手指插入A女的陰道裡面
    ，A女都有讓伊摸，…，A女睡一下次就跑到客廳，A女只有
    穿一件內褲，伊想奇怪，伊300CC茶水都到好在床頭上，一
    個人放一個，伊倒茶放好在那裡，A女為何會跑到客廳去倒
    茶喝，所以伊穿了一件內褲就跑出去，伊也沒有穿外套，伊
    問A女1點多了出來這裡幹嗎，A女不應伊，伊就坐在A女旁邊
    ，A女就看伊那個水果刀，A女就蹲下去拿，伊也不知道A女
    要殺伊，A女往伊心臟那邊要插（台語），被伊抓住A女，伊
    壓A女手的動脈，後來刀子A女放掉，後來伊把刀子放到電視
    架上面，A女拿不到，伊後來問A女：「你是要來跟我同居，
    為何作這樣的事情？」，A女沒有回答伊，A女又去拿戳刀，
    伊抓住A女的內褲不讓A女去拿，伊把A女拉回來，A女拿不到
    ，A女坐下來用左腳踢伊，伊倒退，就用這個力，伊把A女的
    內褲拉破了，所以A女告伊強姦把A女的內褲撕破。惟查：
    1.關於被告有無以手指進入A女陰道部分，警詢時員警提問
      被告並未設定時間，然被告明確表示伊未以手指插入A女
      的陰道，而其於審理中則承認伊於案發當晚有以手指插入
      Ａ女的陰道，被告就本案強制性交之主要關鍵情節，自警
      詢到審理程序歷過1年4月後，辯稱完全相異，南轅北轍，
      期間歷經3次檢察官偵訊及1次準備程序，但被告均未就此
      作任何表示，僅一昧敘說當晚與A女發生之親吻、擁抱等
      動作，及A女不讓被告以陰莖進入之情形。又100年7月27
      日準備程序書狀內記載「雖然同意被告以手指插入其陰道
      內，但就是不讓被告生殖器插入其陰道內」、「被告如何
      舔其下體都沒關係，如何以手指插入其下體都沒關係，但
      就是不讓被告生殖器插進去」，表示被告確實有以手指進
      入A女陰道，然前段陳述係指99年5月15日發生之事實，後
      段陳述係指99年6月17日發生之事實，均與本件案發日99
      年6月21日無關，亦與被告於警詢中所述不同，是以，被
      告就強制性交之主要關鍵辯詞前後矛盾，且避重就輕，被
      告所辯，是否足採，實有疑異。
    2.另被告於警詢時辯稱，A女是回家後就去洗澡，洗完澡以
      大毛巾包著身體出浴室，然後把大毛巾丟在床頭光著身體
      上床；然於審理中又辯稱，A女是出門前即洗好澡，當晚
      回來之後A女就脫衣服，上床睡覺就將被告抱得緊緊等語
      。被告於偵查中又稱，搶到刀子後就放在電視底下，於審
      理中則辯稱，伊搶到刀子後即放到電視架上面。前揭被告
      就案發當晚之細部情節，均有前後不一、矛盾之情，前後
      相異，被告所辯無足採信。
    3.再，被告在警詢、偵查、準備程序及審理程序中均辯稱，
      伊搶下A女手上之水果刀後，會去拉A女的內褲，目的是不
      要讓A女再去拿戳子云云。按一般人欲阻止一名身上只著
      內褲而要向前取武器之人，理應會抓住其人之手或身上其
      餘部位，如此才有辦法抓住其人，達到阻止之目的，倘若
      係抓住內褲，以一般內褲之材質而論，一般人若力氣較大
      時，內褲即會破裂，根本無法有效阻止；然本案被告歷次
      均堅稱阻止A女取戳子之方式，係抓住A女之內褲，以此方
      式是否真能阻止A女，並非無疑，被告所辯與一般經驗法
      則實有相違。
    4.凡此，益徵被告辯詞無非出於飾卸，方前後不一，差距頗
      大，均係避就卸責之詞，無從採信。
  (五)另，被告辯稱6月17日到桃園幫A女搬家，因為電梯空間很小
    ，A女的左腳才被鞋櫃擦傷並瘀血云云；A女則稱腳上傷勢與
    搬家無關。就此，臺灣臺東地方法院檢察署提供A女於99年6
    月22日拍攝傷痕之照片，函送法務部法醫研究所鑑定，鑑定
    研判結果：「一、傷者A女與被告於99年6月21日起似有相同
    口供之爭執經過，而敘述有以鋁門為爭執強拉開等之過程，
    而以A女之傷勢以左手、左腳較明顯等，符合為左手臂、左
    大腿及左膝部等因碰擠鋁門邊柱造成多處挫瘀傷。二、以相
    片中照相為99年6月22日拍照之傷勢，有瘀青但未呈黃色暈
    開之色澤，較支持為受傷後短時間內拍照之結果，尚可符合
    為99年6月21日所受之傷而不支持為99年6月17日之前所受之
    傷勢。」，此有法務部法醫研究所99年12月27日法醫理字第
    0990006343號函暨附件法醫所99醫文字第0991103871號法醫
    文書審查鑑定書在卷可參，亦可佐證被告所辯不足為憑。
  (六)末，被告稱A女在11天中，極盡挑逗之能事，目的是要讓被
    告慾火中燒，忍不住，A女即可跟被告提出條件，但被告一
    直都不敢逾越，沒有讓A女提出條件之機會，A女等了10幾天
    不耐煩了，A女才會生氣地從房間跑到客廳云云。證人張南
    惠於審理中之證述：「過一兩天我從土地公廟回來，他們就
    在路上吵架，我說：『天氣這麼熱，你們兩個在路上吵什麼
    ？不然也去土地公廟那裡談，那裡比較涼。」，去到那裡的
    時候她就叫羅相雄要賠錢給她，不然他這麼老了，她要告他
    ，他被關還要被罰錢也不划算，我有聽到她這樣說，但是我
    很生氣，我直接跟她說：『要罰人家也要看道理，不要沒道
    理，不要開太高價，人家拿不出來也沒用。』；我說：『他
    們要做什麼又沒有跟我說，我怎麼會知道？我又沒看到，只
    有拿一件內褲，法官能判他什麼罪嗎？』，跟員警吵完之後
    我就回來，之後法院調我來，我不來也不行，我確實也不暸
    解，因為我們住的很遠。」等語，案件發生後證人張南惠聽
    聞被告與A女之對話，雖可印證A女於案件發生後向被告要求
    損害賠償金，然不能以此即認定A女所述不實，況證人張南
    惠亦稱與被告並非比鄰而居，當晚屋內發生之事並不暸解，
    被告前揭辯稱，當僅為被告臆測之詞。
  (七)綜上各節相互勾稽以觀，本件事證已臻明確，被告所辯當屬
    臨訟卸責之語，實無足採，其對A女為強制性交之犯行堪以
    認定，依法應予論科。
二、按性交者，謂非基於正當目的所為之以性器以外之其他身體
    部位或器物進入他人之性器、肛門，或使之接合之行為，刑
    法第10條第5項第2款定有明文，核被告所為係犯刑法第221
    條第1項強制性交罪。爰審酌被告不知尊重他人身體及性自
    主意願，以上揭強暴方式對A女為強制性交，致A女身心受創
    ，且犯行造成A女身體傷勢，亦未與A女達立和解，又依現有
    卷證資料，尚無事證足認被告犯後存有悔悟之意，惟念及被
    告無前科，素行並非不良，並審其已退休，每月有新臺幣3
    萬元收入，家庭經濟狀況小康，學歷為國小畢業等一切情狀
    ，量處如主文所示之刑，以資儆懲。另扣案之水果刀1支、
    內褲1件，非被告供犯罪及預備供犯罪所用之物，不予沒收
    ，並此指明。
三、至檢察官聲請送A女進行測謊，經本院審酌後，認與無需以
    測謊結果佐證本案，爰不予調查，附此敘明。
四、依刑事訴訟法第299條第1項前段，刑法第221條第1項，判決
    如主文。
本案經檢察官邱奕智到庭執行職務。
中    華    民    國   100    年    12    月    28    日
                  刑事第三庭  審判長法  官  馬培基
                                    法  官  蔡立群
                                    法  官  楊惠如
以上正本證明與原本無異。
如不服本判決應於收受送達後10日內向本院提出上訴書狀，並應
敘述具體理由；其未敘述上訴理由者，應於上訴期間屆滿後20日
內向本院補提理由書（均須按他造當事人之人數附繕本）。「切
勿逕送上級法院」。告訴人或被害人對於本判決如有不服，請書
具不服之理由狀，請求檢察官上訴者，其上訴期間之計算係以檢
察官收受判決正本之日期為準。
                                    書記官  姚佳華
中    華    民    國   100    年    12    月    29    日
所犯法條
中華民國刑法第221條
（強制性交罪）
對於男女以強暴、脅迫、恐嚇、催眠術或其他違反其意願之方法
而為性交者，處 3 年以上 10 年以下有期徒刑。
前項之未遂犯罰之。